【裁判字號】    92,自,74
【裁判日期】    920319
【裁判案由】    詐欺
【裁判全文】
臺灣高雄地方法院刑事判決                            九十二年度自字第七四號
    自  訴  人  乙○○
    被      告  甲○○
右列被告因詐欺案件，經自訴人提起自訴，本院判決如左：
    主  文
甲○○無罪。
    理  由
一、自訴意旨略以：被告甲○○於民國八十五年三月間，意圖為自己不法之所有，持
    所簽發無法兌現之高雄銀行三民分行為付款人、帳號一八三○─八號支票九紙，
    及本票七紙，向自訴人購買大理石建材，共計新台幣（下同）九百二十三萬多元
    ，並向自訴人佯稱屆期定能如數兌現，自訴人不疑有詐，信以為真，而交付被告
    所購買之貨品。詎上開票據屆期，經自訴人提示，或遭退票、或不付兌現，自訴
    人即向被告請求清償，然被告卻置之不理，自訴人始知受騙。因認被告甲○○涉
    犯刑法第三百三十九條第一項之詐欺取財罪嫌。
二、按犯罪事實應依證據認定之，無證據不得推定其犯罪事實；復不能證明被告犯罪
    者，應諭知無罪之判決，刑事訴訟法第一百五十四條、第三百零一條第一項分別
    定有明文。次按認定不利於被告之事實，須依積極證據，苟積極證據不足為不利
    於被告事實之認定，即應為有利於被告之認定，更不必有何有利之證據。另告訴
    人之指訴，係以使被告受刑事訴追為目的，是其陳述是否與事實相符，仍應調查
    其他證據以資審認。且刑法第三百三十九條第一項詐欺罪之成立，以意圖為自己
    或第三人不法之所有，以詐術使人陷於錯誤，而將本人或第三人之物交付為要件
    。所謂以詐術使人交付，必須被詐欺人因其詐術而陷於錯誤，若所用之方法不能
    認為詐術，亦不致使人陷於錯誤，即不構成該罪，最高法院分別著有三十年上字
    第八一六號、五十二年台上字第一三○○號及四十六年台上字第二六○號判例足
    資參照。
三、訊據被告甲○○固坦認確自八十四年底起至八十五年三月間止，向自訴人購買大
    理石建材，共計九百二十三萬多元，並簽發前開支票九紙及本票七紙，以為支付
    或擔保，並前開票據均未兌現之事實不諱，惟堅決否認上開犯行，辯稱：伊當時
    經營「宋府企業有限公司」，從事大理石工程業務，自八十三年間起，即與自訴
    人有業務往來，每月向自訴人購買大理石貨品約二、三百萬元，而伊是向自訴人
    購買貨品後，向營造商承作工程的，後因伊所承作之工程遭營造商跳票，倒帳好
    幾百萬元，並因伊係先持客票向銀行貼現，以為週轉資金，因開票之廠商退票，
    造成銀行亦不願接受伊持客票貼現，因而資金緊縮，週轉不靈，伊所經營之公司
    ，並因而倒閉，始無法給付自訴人票款，並無詐欺之意等語。經查：
  (一)被告確自八十四年底起至八十五年三月間止，向自訴人購買大理石建材，共計九
    百二十三萬多元，並簽發前開支票九紙及本票七紙，以為支付或擔保，並前開票
    據均未兌現之事實，業據被告甲○○供承不諱，核與自訴人指訴之情節大致相符
    ，並有本票七紙、及支票暨退票理由單各九紙等影本附卷可稽。是此部分之事實
    ，堪信為真實。
  (二)自訴人陳稱：伊自八十三年間起，即與被告有交易往來行為，被告係從事工程的
    ，被告每月向伊購買大理石貨品約二、三百萬元，交易方式係由被告簽發三個月
    的票據予伊，以為貨款之支付，前之貨款均無問題，然於八十五年三月間，被告
    所交付之票據均跳票，後即未再付錢，故被告所積欠之貨款，應係自八十四年底
    起至八十五年三月間之貨款，而被告自八十四年底起至八十五年三月間止，進貨
    之數額與之前大致相同，並無異常大量進貨之情形，又於八十五年五月間，伊有
    前去找被告談論債務之事，被告稱他無力清償該款項，而伊因本身事務繁忙，並
    被告稱無力清償，所以伊後來就沒有再去找被告，現因事隔已久，伊想被告可能
    有些資力，所以才提起本件自訴，另被告於跳票後，並無逃匿之行為等語。準此
    ，被告與自訴人生意往來已有相當期間，自訴人主要係基於對被告個人過去信用
    之信賴而決意與之交易，被告並未對自訴人施以詐術。且被告向自訴人購買大理
    石貨品交易往來期間，進貨量均正常，並無明顯增加及異常進貨之狀況，而被告
    所積欠之上開貨款，係數個月進貨量，並因其等之交易方式所累積而成。足見被
    告於購買貨物之初，並無任何不法所有意圖，被告顯係正常經營生意，且善意與
    自訴人往來生意，並未對自訴人施以詐術，使其陷於錯誤。又參以被告於向自訴
    人購買貨品後，並無「捲款逃匿」之行為，並係因自訴人認被告當時無力清償，
    而長期未向被告請求，始經過八年之久均未清償，且被告事後已與自訴人達成和
    解，有和解書及債務給付同意書各乙紙在卷可按，益徵被告顯無意圖不法所有之
    詐欺故意。
四、綜上所述，被告既無為自己不法所有之意圖，復未對於自訴人施用詐術，致其陷
    於錯誤之行為，是被告縱有經營不善，致事後無法償還自訴人之貨款，然此核屬
    債務不履行之民事糾紛，應循民事途徑解決，揆諸首揭說明，自與刑法詐欺取財
    罪構成要件有間，不得遽以該罪責相繩。此外，復查無其他積極證據足認被告確
    有自訴人所指之犯行，揆諸前揭說明，不能證明被告犯罪，依法應諭知無罪之判
    決。
據上論斷，應依刑事訴訟法第三百四十三條、第三百零一條第一項，判決如主文。
中      華      民      國      九十二    年      三    月      十九    日
                                  臺灣高雄地方法院刑事第六庭
                                      法  官   洪榮家
右正本證明與原本無異。
如不服本判決，應於判決送達後十日內，向本院提出上訴狀。
                                      書記官   陳寰瑛
中      華      民      國      九十二    年      三    月      十九    日


司法院資訊處製作；財團法人民間司法改革基金會備份。
